【裁判字號】    98,簡上,508
【裁判日期】    981001
【裁判案由】    家暴傷害
【裁判全文】
臺灣桃園地方法院刑事判決             98年度簡上字第508號
上  訴  人
即  被  告  甲○○
                      1樓
上列上訴人即被告因家暴傷害案件，不服本院中壢簡易庭民國98
年4 月27日98年度壢簡字第534 號第一審刑事簡易判決（聲請簡
易判決處刑案號：臺灣桃園地方法院檢察署97年度偵字第24129
號），提起上訴，本院管轄之第二審合議庭判決如下：
    主      文
上訴駁回。
    事      實
一、甲○○係丙○○之岳父，2 人間具有家庭暴力防治法第3 條
    第3 款所定之家庭成員關係。緣甲○○於民國97年5 月1 日
    晚間九時餘，因在其桃園縣楊梅鎮○○里○○路902 巷108
    號1 樓住處附近與其鄰居發生口角爭執，甲○○之女兒乙○○遂叫甲○○先至其位在桃園縣楊梅鎮○○里○○路902 巷
    108 號3 樓之家中，詎乙○○之丈夫丙○○於該日晚間9 時
    餘帶著酒意下班回家時，見其岳父甲○○在其家中頗為不悅
    ，乃要求甲○○下樓，並以三字經辱罵之，甲○○不悅反稱
    「這是我女兒的家，為何不能來」，並進而與丙○○發生爭
    吵，其二人相互抓住對方肩膀，甲○○基於傷害人身體之犯
    意，以拳頭毆打丙○○之眼部，致使丙○○受有右眼球挫傷
    合併眼瞼瘀血及結膜下腔出血與視網膜水腫等傷害。
二、案經丙○○訴由桃園縣政府警察局楊梅分局報告台灣桃園地
    方法院檢察署檢察官偵查後聲請以簡易判決處刑。
    理      由
一、訊據上訴人即被告甲○○固承認於上開時間至告訴人丙○○
    家中，然辯稱：丙○○那天喝醉酒，丙○○和伊女兒乙○○
    吵架，伊後來有上到三樓，伊叫丙○○去睡覺，丙○○罵伊
    ，伊有打丙○○，伊是推丙○○的胸前一下叫他去睡覺，伊
    不知道丙○○為何眼睛受傷，丙○○沒有聽伊的話去睡覺，
    還是在罵伊云云。惟查：(1)、證據能力方面：按刑事訴訟法
    第159 條第1 項規定：「被告以外之人於審判外之言詞或書
    面陳述，除法律有規定者外，不得作為證據」；其立法本旨
    係以證人於審判外之言詞或書面陳述，屬於傳聞證據，此項
    證據，當事人無從直接對於原供述者加以詰問，以擔保其真
    實性，法院亦無從直接接觸證人而審酌其證言之憑信性，違
    背直接審理及言詞審理之原則，除具有必要性及信用性情況
    之除外者外，原則上不認其有容許性，自不具證據能力；至
    所謂具有必要性及信用性情況者，例如刑事訴訟法第159 條
    之1 、之2 、之3 、之4 、之5 情形，仍例外認其有證據能
    力，然此乃係指法院未於審判期日傳喚相關證人到庭，案件
    僅能依靠該等證人於審判外之陳述以為判斷之情形，始需就
    該等審判外供述證據嚴格依照刑事訴訟法第15 9條之1 至之
    5 所定要件一一檢視各該證人之供述，作為證據之資格。倘
    法院已經依據當事人聲請傳喚證人到庭接受檢辯雙方之交互
    詰問，則法院既已透過直接、言詞審理方式檢驗過該證人之
    前之證詞，當事人之反對詰問權亦已受到保障得以完全行使
    之情況下，該等審判外證據除有其他法定事由（例如：非基
    於國家公權力正當行使所取得或私人非法取得等，而有害公
    共利益，即以一般證據排除法則為判斷），應認該審判外供
    述已得透過審判程式之詰問檢驗，而取得作為證據之資格，
    亦即其審判外供述與審判中供述相符部分，顯然已經構成具
    備可信之特別情狀，當然有證據資格（實務上之作用常為引
    用該等陳述與審判中陳述相符，強化該證人供述之可信度）
    ，其不符部分，作為檢視審判中所為供述可信與否之彈劾證
    據，當無不許之理，甚者，其不符部分倘係於司法警察、檢
    察事務官調查中之供述，作為認定被告犯罪與否或不構成犯
    罪與否之證據，亦僅需依照刑事訴訟法第15 9條之2 規定，
    斟酌其審判外供述作成外部環境、製作過程、內容、功能等
    情況認為之前供述較為可信，即可取得證據資格，而作為認
    定事實之證據資格（參照最高法院94年度臺上字第2507號、
    95年臺上字第2515號判決意旨）。查本件證人丁○○業經本
    院於審判期日以證人身分具結後行交互詰問程序，直接言詞
    審理檢視其之證詞，故其前於警局時所為之陳述，當然已取
    得作為證據之資格，而有證據能力。(2)、實體方面：證人即
    告訴人丙○○於本院審理時證稱伊於97年5 月1 日晚間10時
    許下班回至家中之前有喝酒，伊回家後想睡覺，所以要求被
    告下樓，伊有罵被告三字經「幹你娘」，被告不高興，被告
    打伊右眼，伊之子丁○○將伊與被告分開等語。證人丁○○
    於本院審理時則證稱97年5 月1 日晚間因伊之外公即被告在
    一樓與鄰居發生爭吵，鄰居要打伊外公，所以伊之母乙○○
    叫被告到樓上來，當時有喝酒之伊之父親丙○○見其外公到
    伊家，即問伊外公為何要至伊家，伊外公說「這是我女兒的
    家，為何不能來」，「他們只有講幾句話就吵起來了，後來
    我外公和我父親就互相用手抓著對方的肩膀，不是抓著脖子
    ，我外公就打我父親的眼睛，我就把他們二人拉開。拉開之
    後，我叫我父親去睡覺，我父親就去睡覺了，我父親沒有跑
    出去，我外公當時並沒有馬上下樓，後來我媽媽回來後，我
    外公才下樓。」等語，核與其警詢證詞相符。證人乙○○於
    本院審理時證稱97年5 月1 日晚間6 、7 時許，因伊之父親
    即被告想要用電擊棒電鄰居小孩，鄰居想要打被告，所以伊
    叫被告到伊家中，後來伊出門接大兒子，伊回來時看到伊先
    生的眼睛已經被伊父親打受傷了等語。依上開證人之證述，
    被告確實於上開時、地以徒手之方式揮擊被告之右眼成傷。
    復以，依卷附壢新醫院診斷證明書所示，告訴人於97年5 月
    1 日受傷當晚即至該院急診，經照會眼科而發現告訴人右眼
    球挫傷合併眼瞼瘀血及結膜下腔出血與視網膜水腫，是告訴
    人之該等傷勢顯與被告以徒手之方式揮擊告訴人之右眼之行
    為間，具有相當因果關係。綜上，被告辯稱沒有打告訴人之
    右眼云云，核無可採，本件事證明確，被告犯行洵堪認定。
二、核被告所為，係犯刑法第277 條第1 項之普通傷害罪。本院
    原審經審理之結果，亦認定被告上開犯行，乃依檢察官之聲
    請，不經通常審判程序，而依刑事訴訟法第449 條第1 項前
    段、刑法第277 條第1 項、第41條第1 項前段、刑法施行法
    第1 條之1 第1 項、第2 項前段等規定，逕以簡易判決處刑
    ，量處被告有期徒刑3 月，並諭知如易科罰金，以新臺幣
    1,000 元折算1 日之折算標準；經核其認事用法均無違誤，
    量刑亦稱妥適。被告徒執上開前詞為辯並指摘原審判決違誤
    為由，提起上訴，核無理由，應予駁回。
據上論斷，應依刑事訴訟法第455條之1第1項、第3項、第368條
，判決如主文。
本案經檢察官蔡奇曉到庭執行職務
中    華    民    國    98    年    10    月    1     日
                  刑事第三庭審判長法  官  謝順輝
                                  法  官  石蕙慈
                                  法  官  曾雨明
本件不得上訴。
以上正本證明與原本無異。
                                  書記官  蘇  萱
中    華    民    國    98    年    10    月    1     日
附錄本案論罪科刑法條全文
中華民國刑法第277條第1項：
傷害人之身體或健康者，處3年以下有期徒刑、拘役或1,000元以
下罰金。
犯前項之罪因而致人於死者，處無期徒刑或7年以上有期徒刑；
致重傷者，處3年以上10年以下有期徒刑。


司法院資訊處製作；財團法人民間司法改革基金會備份。
